臺灣新竹地方法院刑事判決
111年度訴緝字第37號
公  訴  人  臺灣新竹地方檢察署檢察官
被      告  陳靜婷




指定辯護人  義務辯護律師姚智瀚律師
上列被告因違反毒品危害防制條例案件，經檢察官提起公訴（11
0年度偵字第11553號、第11554號、第11555號）及移送併辦（11
0年度偵字第14219號），本院判決如下︰
    主  文
陳靜婷幫助販賣第二級毒品，累犯，處有期徒刑壹年拾月，扣案
三星廠牌行動電話壹支（含門號0000000000號SIM卡壹枚）沒收
；又幫助販賣第二級毒品，累犯，處有期徒刑壹年拾月，扣案三
星廠牌行動電話壹支（含門號0000000000號SIM卡壹枚）沒收。
應執行有期徒刑貳年肆月。
    事  實
一、陳靜婷明知甲基安非他命屬毒品危害防制條例第2 條第1 項
    第2 款所列管之第二級毒品，依法不得販賣及施用，因自己
    有施用甲基安非他命之惡習，前曾向黃智佳購得甲基安非他
    命施用，而楊凱恩、李明城各於民國110年6年15月及110年6
    月19日，因毒癮難耐而一時無法與上游接洽，遂分別使用臉
    書通訊軟體及撥打電話與陳靜婷聯絡，請陳靜婷介紹販毒者
    ，以購買甲基安非他命施用。陳靜婷明知楊凱恩、李明城購
    買甲基安非他命係為施用，亦明知黃智佳經其介紹後，亦會
    將甲基安非他命販賣予楊凱恩及李明城，陳靜婷仍基於幫助
    施用第二級毒品及幫助販賣第二級毒品之犯意，分別於110
    年6月15日及110年6月19日，將黃智佳使用之「0000000000
    」行動電話號碼告以楊凱恩及李明城知悉，居間介紹楊凱恩
    、李明城與黃智佳購買第二級毒品，嗣楊凱恩、李明城分別
    於110年6月15日晚間9時30分許及110年6月19日下午6時25分
    許，在新竹縣○○市○○○路000號「一加一五金賣場」前，各以
    新臺幣（下同）1,000元及500元之價格，分別向黃智佳購買
    第二級毒品甲基安非他命施用。（黃智佳販賣第二級毒品犯
    行部分，另由本院審結）
二、案經臺北市政府警察局內湖分局報請臺灣新竹地方檢察署檢
    察官偵查後起訴及移送併辦。　
    理  由
壹、證據能力：
一、按被告以外之人於審判外之言詞或書面陳述，除法律有規定
    者外，不得作為證據。被告以外之人於審判外之陳述，雖不
    符刑事訴訟法第159條之1至第159條之4之規定，而經當事人
    於審判程序同意作為證據，法院審酌該言詞陳述或書面陳述
    作成時之情況，認為適當者，亦得為證據，刑事訴訟法第15
    9條第1項、第159條之5第1項分別定有明文。查本件判決所
    引證據屬傳聞證據部分，被告陳靜婷及其辯護人就上開傳聞
    證據，於本院準備程序中均同意具證據能力（見本院卷第28
    6頁），而本院審酌該等傳聞證據作成時之情況，並無違法
    取證及證明力過低之瑕疵，亦認以之作為證據為適當，依前
    揭規定說明，自得為證據。
二、本件其餘非供述證據，被告及其辯護人並未於本院言詞辯論
    終結前表示無證據能力，復查其取得過程亦無何明顯瑕疵，
    而認均具證據能力。
貳、實體部分：
一、認定犯罪事實所憑之證據及理由：
　　上開犯罪事實，業據被告陳靜婷於偵訊及本院審理中均自白
    不諱（見110偵11553卷第225頁、第233頁，本院卷第286頁
    ，本院訴緝卷第37頁），核與證人即同案被告黃智佳、證人
    即購毒者李明城、證人即購毒者楊凱恩於偵訊中之證述相符
    （見110偵11553卷第223頁至第225頁、第232頁至第235頁）
    ，此外，復有證人黃智佳與李明城110年6月19日之通訊監察
    譯文、證人黃智佳與楊凱恩110年6月15日之通訊監察譯文等
    件在卷可佐（見110偵11553卷第72頁、第82頁），足認被告
    上開任意性自白與事實相符，堪予採信。從而，被告犯行明
    確，堪予認定，應依法論科。
二、論罪科刑：
　㈠按以毒品買賣為例，若未涉及舉凡看貨、議價、洽定交易時
    地、收款、交貨等有關販賣罪之構成要件行為，原則上固應
    以行為人主觀上究係基於幫助賣方販售毒品，抑或幫助買方
    即施用者購入毒品之意思，而異其行為責任。惟在「報告居
    間」者，倘行為人單純為買方即施用者報告訂約之機會，應
    視實際情況（如買方購得毒品後有否實際施用或持有之毒品
    純質淨重有無逾一定數量等）論以幫助施用或持有毒品罪；
    如單純為賣方報告訂約機會，並自賣方處受有報酬，即應認
    有營利之意圖而與賣方共同成立販賣毒品罪；倘無受有報酬
    ，則應僅構成販賣毒品罪之幫助犯。而於「媒介居間」時，
    因行為人同時與買賣雙方發生聯繫，如受有報酬，無論取自
    買賣何方，其媒介行為即難謂無營利之意圖，應視實際情況
    而論以幫助施用及共同販賣毒品罪之想像競合犯，唯有單純
    為雙方牽線買賣毒品而未受有報酬時，始有同時成立幫助施
    用與幫助販賣毒品之可能（最高法院109年度台上字第2708
    號刑事判決意旨參照）。經查，被告陳靜婷係以提供證人黃
    智佳之行動電話號碼予證人楊凱恩及李明城之方式，居間媒
    介欲施用第二級毒品之證人楊凱恩及李明城向證人黃智佳進
    行買賣第二級毒品之交易，且未收受報酬乙節，已如前述，
    則被告實係單純為證人楊凱恩及李明城向證人黃智佳牽線買
    賣第二級毒品，揆諸首開說明，被告所為係幫助證人楊凱恩
    、李明城施用第二級毒品及幫助證人黃智佳販賣第二級毒品
    。是核被告於110年6月15日及110年6月19日所為，均係犯刑
    法第30條第1 項、毒品危害防制條例第4 條第2 項之幫助販
    賣第二級毒品罪及刑法第30條第1 項、毒品危害防制條例第
    10條第2 項之幫助施用第二級毒品罪。而被告上開2次所為
    均係以一居間仲介之幫助行為，同時觸犯上開二罪名，均為
    想像競合犯，均應從一重之幫助販賣第二級毒品罪處斷。被
    告上開2次幫助販賣第二級毒品之犯行，犯意各別，行為互
    殊，應予分論併罰。起訴意旨漏論被告幫助施用第二級毒品
    犯行部分，然此與已起訴幫助販賣第二級毒品部分，具想像
    競合之裁判上一罪關係，且業據公訴檢察官當庭補充，並經
    本院告以被告及其辯護人知悉（見本院卷第285頁），無礙
    被告及其辯護人防禦權之行使，本院自得併予審究。另臺灣
    新竹地方檢察署檢察官110年度偵字第14219號移送併辦意旨
    書犯罪事實欄一㈡部分，與已起訴部分，為同一犯罪事實，
    本院亦得一併審究。
　㈡被告前於108年2月間，因施用第二級毒品案件，經本院以108
    年度竹簡字第144號判決，判處有期徒刑2月，後於108年3月
    12日確定，甫於108年8月21日徒刑易科罰金執行完畢，有臺
    灣高等法院被告前案紀錄表在卷可佐（見本院訴緝卷第16頁
    ），其於有期徒刑執行完畢後，5年以內故意再犯本案有期
    徒刑以上之2罪，均為累犯，且查本件並無司法院釋字第775
    號解釋所示，有罪刑不相當之情形，仍各應依刑法第47條第
    1項規定，加重其刑。又被告所犯幫助販賣第二級毒品犯行
    法定刑為無期徒刑部分，依法不得加重，附此敘明。　
　㈢被告2次幫助販賣第二級毒品犯行，為幫助犯，爰均依刑法第
    30條第2項規定，依正犯之刑減輕之。被告於偵、審中，均
    自白本案2次幫助販賣第二級毒品之犯行，已如前述，經核
    均與毒品危害防制條例第17條第2項規定相符，是就其所犯2
    次幫助販賣第二級毒品罪，均應依該條項之規定，減輕其刑
    。
　㈣再按刑法第59條之規定，犯罪之情狀顯可憫恕，認科以最低
    度刑仍嫌過重者，得酌量減輕其刑，同法第57條規定，科刑
    時應審酌一切情狀，為科刑重輕之標準，於裁判上酌減其刑
    時，應就犯罪一切情狀（包括刑法第57條所列舉之10款事項
    ），予以全盤考量，審酌其犯罪有無可憫恕之事由，以為判
    斷。故適用第59條酌量減輕其刑時，並不排除第57條所列舉
    10款事由之審酌，惟其程度應達於確可憫恕，始可予以酌減
    （最高法院70年度第6 次刑事庭會議決議可資參照）。經查
    ，被告所為前揭之幫助販賣第二級毒品甲基安非他命犯行，
    雖助長毒品流通，戕害國人健康，固應非難，惟幫助販賣數
    量非鉅，次數亦僅2 次，其犯罪情節自難與販賣毒品數量達
    數十公克或數百公克乃至於逾公斤以上之毒販，相提並論，
    縱其有前述毒品危害防制條例第17條第2 項及刑法第30條第
    2 項之法律減輕事由，減輕後之刑度仍至少為有期徒刑2年6
    月以上，斟酌上開被告本案犯情，若逕對其幫助販賣第二級
    毒品犯罪處以有期徒刑2年6月，仍嫌過重，難謂符合罪刑相
    當性及比例原則，更無從與大毒梟之惡行有所區隔，客觀上
    足以引起一般之同情，上開被告幫助販賣第二級毒品之犯罪
    情狀尚有可憫之處，爰均依刑法第59條之規定，對被告前揭
    幫助販賣第二級毒品罪部分，再遞減輕其刑，以使輕重得宜
    。另被告有如上刑之加重及減輕事由，爰依法先加後減之。
  ㈤爰以行為人之責任為基礎，審酌幫助販賣第二級毒品甲基安
    非他命之行為助長毒品氾濫，且造成國人身心健康之危害，
    而被告竟視政府反毒政策及宣導如無物，幫助證人黃智佳先
    後販賣第二級毒品甲基安非他命予證人楊凱恩及李明城施用
    ，影響所及，非僅他人之生命、身體將可能受其侵害，社會
    、國家之法益亦不能免，危害之鉅，當非個人一己之生命、
    身體法益所可比擬，自應嚴厲規範，並均應予非難，惟念及
    被告坦承全部犯行，堪認有悛悔之意，復斟酌被告幫助販賣
    毒品之對象為1 人，幫助施用毒品之對象為2人，且總次數
    僅2次，且未從中獲取不法利益，兼衡犯罪動機、目的、手
    段復衡酌被告自述國中肄業之智識程度、羈押前販賣檳榔維
    生，勉持之家庭經濟生活狀況（見本院訴緝卷第48頁）等一
    切情狀，分別量處如主文所示之刑。
　㈥數罪定其應執行刑時，除應就各別刑罰規範之目的、輕重罪
    間體系之平衡、整體犯罪非難評價、各行為彼此間之偶發性
    、與被告前科之關聯性、各行為所侵害法益之專屬性或同一
    性、數罪對法益侵害之加重效應、罪數所反映之被告人格特
    性與犯罪傾向等，為綜合判斷外，尤須參酌上開實現刑罰公
    平性，以杜絕僥倖、減少犯罪之立法意旨，為妥適之裁量（
    最高法院97年度台上字第2017號判決意旨參照）。本院審酌
    被告各次犯行之時間接近，幫助販賣毒品之次數為2次，犯
    罪目的、手段相當，並係侵害同一種類之法益，足認責任非
    難之重複程度較高，數罪對法益侵害之加重效應非鉅，如以
    實質累加之方式定應執行刑，處罰之刑度顯將超過其行為之
    不法內涵而違反罪責原則，是以隨罪數增加遞減其刑罰之方
    式，當足以評價被告行為不法性（即多數犯罪責任遞減原則
    ）。爰綜合斟酌被告之不法與罪責程度、各罪彼此之關聯性
    、數罪對法益侵害之加重效應、罪數所反映之被告人格特性
    與犯罪傾向，及對其施以矯正之必要性、被告未來復歸社會
    可能性等情，並衡以各罪之原定刑期、定應執行刑之外部性
    界限及內部性界限、刑罰公平性之實現各節，進而為整體非
    難之評價，定其應執行刑如主文所示。
三、沒收：
　㈠扣案三星廠牌行動電話1支（含門號0000000000號SIM卡1枚）
    ，為被告所有，供其為本案幫助販賣第二級毒品所用之物，
    業據其供明在卷（見本院卷第39頁），爰依毒品危害防制條
    例第19條第1項之規定，各在其所犯幫助販賣第二級毒品主
    文項下宣告沒收。
　㈡扣案殘渣袋12包及吸食器3組，雖為被告所有，然與本案被告
    所犯幫助販賣第二級毒品犯行無關，爰不予宣告沒收。又被
    告並未因本案幫助販賣第二級毒品犯行，而獲得犯罪所得，
    毋庸宣告沒收或追徵。　　　　　
據上論斷，應依刑事訴訟法第299條第1項前段，判決如主文。
本案經檢察官翁旭輝提起公訴及移送併辦，檢察官陳昭德到庭執
行職務。
中　　華　　民　　國　　111 　年　　12　　月　　22　　日
                  刑事第一庭  審判長  法　官　陳麗芬
                                      法  官  李建慶
                                      法  官  華澹寧
以上正本證明與原本無異。
如不服本判決應於收受判決後20日內向本院提出上訴書狀，並應
敘述具體理由。其未敘述上訴理由者，應於上訴期間屆滿後20日
內向本院補提理由書(均須按他造當事人之人數附繕本)「切勿逕
送上級法院」。
中　　華　　民　　國　　111 　年　　12　　月　　22　　日
                                      書記官  吳羽君
附錄本案論罪科刑法條全文：
毒品危害防制條例第4條第2項
製造、運輸、販賣第二級毒品者，處無期徒刑或10年以上有期徒
刑，得併科新臺幣1 千5 百萬元以下罰金。
刑法第30條
幫助他人實行犯罪行為者，為幫助犯。雖他人不知幫助之情者，
亦同。
幫助犯之處罰，得按正犯之刑減輕之。